臺灣臺中地方法院刑事判決　　　　　　　 96年度易字第726號
公　訴　人　臺灣臺中地方法院檢察署檢察官
被　　　告　甲○○
上列被告因詐欺案件，經檢察官提起公訴（96年度偵字第1984
號）及移送併辦(96年度偵字第4307號)，本院判決如下：
    主    文
甲○○幫助意圖為自己不法之所有，以詐術使人將本人之物交付
，處有期徒刑參月，如易科罰金，以新臺幣壹仟元折算壹日。
    犯罪事實
一、甲○○能預見將自己帳戶存摺、提款卡及密碼交付予不詳身
    分之成年人使用，足供他人作為詐騙財物匯款之工具，竟仍
    基於幫助他人詐欺取財之不確定故意，於民國95年9月8日之
    某時，在臺中市○○路200號1樓京城商業銀行臺中分行，將
    其所有上開京城銀行臺中分行帳號000000000000號帳戶 (以
    下簡稱京城銀行帳戶)之存摺、提款卡及密碼，以代辦信用
    貸款為由，交付與詐騙集團之成員乙○○ (業經提起公訴，
    並由臺灣高雄地方法院96年度易字第1210號審理中)，而容
    任乙○○及其所屬之詐騙集團使用作為詐欺取財之工具。乙
    ○○及其所屬之詐騙集團取得上開存摺及提款卡後，竟基於
    意圖為自己不法所有之犯意，分別 (一)於95年9月11日佯稱
    李彥瑩在網路拍賣上係得標商品之買家，寄發得標信向李彥
    瑩詐稱已得標需匯款新臺幣 (下同)3300 元至甲○○提供之
    上開京城商業銀行帳戶，致李彥瑩陷於錯誤，於同年9月14
    日匯款3300元至甲○○提供之上開京城銀行帳戶；（二)於
    同年月13日19時6分許，由該集團中之一員以電子信箱
    howus0931 tw@yahoo.com.tw帳號寄送內容為「你是以1201
    得標＋運費30=1231謝謝」之電子郵件予王育麒，向王育麒
    佯稱其已得標商品，並指示其須先匯款至前揭甲○○帳戶云
    云，王育麒不疑有他而陷於錯誤，即依電子郵件內所留之甲
    ○○前揭京城銀行帳戶資料，於95年9月14日16時34分許，
    在臺北市某郵局自動提款機前，將1231元轉帳入甲○○前揭
    京城銀行帳戶內；(三)於同年月23日撥打網路電話向陳珮欣
    詐稱：欲退還其之前在95年9月14日訂購演唱會門票之2580
    元等語，致陳珮欣陷於錯誤，依照該詐欺集團成員指示操作
    ，而匯出共10590元，其中2580元係匯至甲○○提供之上開
    京城銀行帳戶。嗣因李彥瑩、王育麒及陳珮欣等人察覺有異
    ，乃報警循線查獲。
二、案經王育麒訴由臺北市政府警察局士林分局報請臺灣臺中地
    方法院檢察署檢察官偵查起訴，及內政部警政署高雄港務警
    察局報請臺灣高雄地方法院檢察署檢察官偵查後移送併辦。
    理  由
一、訊據被告甲○○ (以下簡稱被告)固坦承於上揭時地，曾將
    前揭京城銀行帳戶之存摺、提款卡及密碼交付予乙○○之事
    實，惟矢口否認有何幫助詐欺取財之犯意，並辯稱：當時伊
    係因要辦理貸款，故看到中國時報報紙辦理信用貸款之廣告
    後，即與乙○○聯絡貸款辦理事宜，乙○○說要作銀行的往
    來紀錄，所以伊就將前揭京城銀行帳戶之存摺、提款卡、密
    碼交給乙○○等詞。經查：
(一)、證人乙○○固到庭證稱：伊係以刊登「辦理信貸」及「收
      購存摺」之分類廣告的方式，前後向10餘人，收購約100
      多本的金融帳簿，伊記得被告係打電話表示欲辦理信用貸
      款，伊與被告在臺中市見過2、3次面，第3次伊請被告至
      京城銀行開上開帳戶，被告隨即將京城銀行的存摺、提款
      卡及密碼交付予伊，因伊告知被告須提款卡及密碼，以便
      製作存款及領款記錄供作被告財力證明等語，惟證人乙○
      ○亦證述：伊向被告拿取上揭京城銀行存摺、提款卡及密
      碼，並非辦理信用貸款之用，純粹是供上游詐騙集團使用
      之情，且證人乙○○向被告表示辦理信用貸款以及幫被告
      製作財力證明，均未事先向被告索取辦理手續費用，已違
      常情，而被告在未有任何書面契約保證〞不作申辦信用貸
      款以外之其他用途〞之情形下，單純交付上揭京城銀行之
      存摺、提款卡及密碼等極具私密專有性之攸關個人財產權
      益保障的金融資料予僅有1、2次碰面之證人乙○○，則上
      開京城銀行帳戶存摺、提款卡及密碼等物，極易被利用為
      與財產有關之犯罪工具，亦為一般人在生活認知上所易於
      體察之常識，況且近年來新聞媒體，對於不肖犯罪集團常
      利用人頭帳戶，作為詐騙錢財等犯罪工具，藉此逃避檢警
      查緝之情事，亦多所報導，政府亦大力宣導，督促民眾注
      意，主管機關甚至限制提款卡轉帳之金額，是交付帳戶資
      料予非親非故之人，該取得帳戶資料之人應係為謀非正當
      資金進出，而隱瞞其資金流程及行為人身份曝光之不法使
      用，幾乎已成為人盡皆知之犯罪手法，被告係成年人，出
      入社會已久，豈能推稱不知，故實難謂被告主觀上未有任
      何〞不能預見證人乙○○將持上揭京城銀行帳戶供作信用
      貸款以外之詐欺取財犯罪之用，以及縱證人乙○○持以由
      詐騙集團供作詐欺取財犯罪之用，亦不違背被告之本意〞
      之幫助他人詐欺犯罪之不確定故意，是被告辯稱其受乙○
      ○詐騙而交付上開京城銀行帳戶之存摺、提款卡及密碼，
      且已於95年9月19日至臺中市警察局第四分局大墩派出所
      報案稱其受騙於「謊稱代辦貸款刊登廣告方式」之歹徒云
      云，雖提出該分局之函文1件為憑，惟如上所述，並無法
      阻卻被告詐欺取財幫助故意之成立，是被告該部分辯解，
      不予採信，其所提之上述函文1件亦難為何有利於被告認
      定之證明。
(二)、又本件被害人李彥瑩、告訴人王育麒、被害人陳珮欣均已
      於警詢中證述其遭詐欺取財之事實甚詳，並有被害人李彥
      瑩提出之存摺明細表影本1張、告訴人王育麒所提出之中
      華郵政公司自動櫃員機交易明細表影本1紙、電子郵件影
      本2份、前揭電子郵件帳號基本資料及IP資料影本、IP位
      置查詢資料各1份、告訴人王育麒受騙後前往報案之臺北
      市政府警察局士林分局文林派出所受理詐騙帳戶通報警示
      、詐騙電話斷話簡式格式表及內政部警政署反詐騙案件紀
      錄表各1份、被害人陳珮欣提出存摺明細表影本1份以及被
      告上開京城銀行帳戶開戶資料、客戶存提紀錄單各1份等
      件附卷可證，足見李彥瑩等人確遭詐騙集團詐騙，將前揭
      款項匯入被告所有前開京城銀行帳戶內，而被告前開京城
      銀行帳戶確實係由詐欺集團使用作為詐騙金錢之帳戶，是
      本件事證明確，被告上開幫助詐欺犯行，應堪認定。
二、本件被告提供其所有之上開京城銀行帳戶之存摺、金融卡及
    密碼予乙○○及其所屬之詐騙集團作為詐欺取財所用，係基
    於幫助他人詐欺取財之不確定故意，且所為屬詐欺取財罪構
    成要件以外之行為，核其所為係犯刑法第30條第1項、第339
    條第1項之詐欺罪之幫助犯，爰依同法第30條第2項規定，按
    正犯之刑減輕之。另犯罪事實一 (一)( 三)部分，與起訴之
    犯罪事實一 (二)因係被告同一交付京城銀行帳戶之幫助詐
    欺犯行所生之被害事實，為裁判上一罪之關係，為起訴之效
    力所及，經檢察官移送併辦，本院應予審酌，併此敘明。爰
    審酌被告提供帳戶供他人非法使用，使詐騙集團之成員易於
    得手，助長詐欺之犯罪風氣，嚴重危害社會治安，並使李彥
    瑩、王育麒、陳珮欣等人分別被詐騙3300元、1231元及2580
    元，暨其於本院審理時仍未能坦承犯行之犯罪後態度，以及
    被告本身未實際參與
    本件詐欺取財之犯行，可責難性較小等一切情狀，量處如主
    文所示之刑，並諭知易科罰金之折算標準，以資懲儆。
三、末按檢察官併辦意旨認為被告明知詐騙集團等不法份子經常
    利用他人存款帳戶存摺、金融卡、密碼轉帳等方式，獲取不
    法利益並逃避執法人員之追查，竟基於幫助以詐欺取財之犯
    意，於95年9月5日，因債信不佳無法申辦貸款，惟開設早餐
    店急需資金周轉，見中國時報上幫忙辦理信用貸款之分類廣
    告，便撥打電話與自稱小王之乙○○聯絡，於同年月7日前
    往臺中市○○路附近之中華郵政、臺中市○○路附近之新竹
    國際商業銀行開戶，開戶後便當場將中華郵政帳戶（帳號：
    000-00 000000000000號） (以下簡稱郵局帳戶)、新竹國際
    商業銀行帳戶（帳號：000-00 0000000000號） (以下簡稱
    新竹銀行帳戶)之存摺、金融卡、身分證影本、印章，以每
    帳戶2千元至3千元之代價交付乙○○，幫助乙○○及其所屬
    之詐欺集團成員從事詐欺取財之犯行。乙○○所屬之詐欺集
    團成員取得上開帳戶後，基於共同詐欺之犯意聯絡，分別於
    ：（一）於同年9月14日佯裝為黃石松之子，撥打電話佯裝
    須黃石松搭救，黃石松不疑有他，又遭另1名佯裝為歹徒之
    詐欺集團成員詐稱：其子幫人擔保買車子，買車的人跑掉，
    其子需負責，否則要剁其子之手指等語，要求黃石松匯款30
    萬元，致黃石松陷於錯誤，匯款13萬元至甲○○提供之上開
    郵局帳戶；（二）於同年9月間，在網路上以網路購物方式
    向謝東儒詐騙，要謝東儒至提款機前操作以確認身分，致謝
    東儒不疑有他，依照該詐欺集團成員指示操作，而於同年9
    月16日匯出7,158元至甲○○所提供之上開新竹銀行帳戶。
    因認被告此部分所為亦係犯刑法第339條第1項詐欺取財罪之
    幫助犯嫌等語。惟查，證人乙○○到庭證稱：第一次見面我
    帶被告去開戶，但未開戶成功，第二次伊請被告自行至銀行
    開戶，再拿帳簿給伊 (即上揭郵局帳戶及新竹銀行帳戶)，
    第三次伊告知被告存摺不夠，再叫被告去京城銀行開立上開
    帳戶，開戶後被告即將京城銀行帳戶之存摺、提款卡及密碼
    交給伊等語，而被告亦自承交付上開郵局帳戶、新竹銀行帳
    戶及京城銀行帳戶的時間係差一天，最後一次係交付京城銀
    行之帳戶之情，足見被告係在交付郵局帳戶及新竹銀行帳戶
    之存摺、提款卡及密碼後，應乙○○之要求，才於隔日再行
    交付上開京城銀行帳戶之存摺、提款卡及密碼等物，是其犯
    罪之行為可分，犯意亦有先後之別，要難認定被告前後交付
    郵局帳戶、新竹銀行帳戶及京城銀行帳戶之二次交付行為，
    係在被告單一幫助詐欺取財故意之決意內，故上開關於證人
    乙○○所屬詐欺集團使用被告所有上述郵局帳戶、新竹銀行
    帳戶作為詐騙金錢之帳戶，詐騙被害人黃石松及謝東儒等犯
    罪事實，與本案起訴且經本院認定之前揭犯罪事實間，自無
    裁判上一罪之關係，非起訴效力所及，因非本院審理之範圍
    ，就該部分犯罪事實應退由檢察官另行依法處理，併予敘明
    。
據上論斷，依刑事訴訟法第299條第1項前段，刑法第339條第1項
，第30條第1、2項、第41條第1項前段，刑法施行法第1條之1第1
項、第2項前段，判決如主文。
中　　華　　民　　國　　96　　年　　5 　　月　　16　　日
                刑事第一庭  審判長法  官  張國忠
                                  法  官  陳思成
                                  法  官  楊曉惠
上正本證明與原本無異。
如不服本判決，應於送達後10日內向本院提出上訴狀（須附繕本
）。
                                  書記官  陳玲誼
中　　華　　民　　國　　96　　年　　5 　　月　　16　　日
附錄論罪科刑法條
中華民國刑法第339條
 (普通詐欺罪)
意圖為自己或第 3 人不法之所有，以詐術使人將本人或第 3 人
之物交付者，處五年以下有期徒刑、拘役或科或併科1000元以下
罰金。
以前項方法得財產上不法之利益或使第 3 人得之者，亦同。
前二項之未遂犯罰之。
